【裁判字號】    97,訴,265
【裁判日期】    970904
【裁判案由】    妨害自由等
【裁判全文】
臺灣臺北地方法院刑事判決               97年度訴字第265號
公  訴  人  臺灣臺北地方法院檢察署檢察官
被      告  丙○○
                   （另案於臺灣臺北監獄臺北分監執行中）
上列被告因妨害自由等案件，經檢察官提起公訴（九十六年度偵
字第二二二三二號），本院判決如下：
    主  文
丙○○共同以非法方法，剝奪人之行動自由，累犯，處有期徒刑
捌月，又共同傷害人之身體，累犯，處有期徒刑肆月。應執行有
期徒刑拾月。
    事  實
一、丙○○前於民國九十一年間，因違反毒品危害防制條例案件
    ，經臺灣板橋地方法院以九十一年度訴字第二五六六號判決
    ，就其施用第一級毒品犯行部分，判處有期徒刑十月，就其
    施用第二級毒品犯行部分，判處有期徒刑八月，應執行有期
    徒刑一年五月確定，乃入監執行，嗣於九十四年一月五日縮
    短刑期假釋出監，假釋期間於九十四年三月二十八日屆滿，
    假釋期間屆滿未經撤銷假釋，視為執行完畢。
二、丙○○與七名真實姓名、年籍不詳之成年人，因誤認甲○○
    為與其等前有嫌隙之人，竟共同基於傷害及剝奪他人行動自
    由之犯意聯絡，於九十六年八月三十一日上午八時五十分許
    ，由丙○○駕駛車牌號碼五四五七─ＲＹ號自用小客車，搭
    載三名成年人，另四名成年人則搭乘不詳車號之自用小客車
    ，前往臺北市○○區○○路二段，先尾隨甲○○所騎乘之摩
    托車約莫二百公尺後，至西園路、艋舺大道口時，先由另一
    輛不詳車號之自用小客車停在甲○○所駕駛之摩托車前方，
    乘坐於上開二部自用小客車內之其中六名成年人分持球棒及
    刀子下車後，圍在甲○○身邊，要求甲○○提供真實姓名、
    年籍不詳、綽號「阿廷」之人之去處，甲○○表示不知，即
    轉身逃跑，該六名成年人一路追趕甲○○至西園路二段「舊
    仁濟醫院」公車站牌前，分別持球棒毆打甲○○頭部，及持
    刀割裂甲○○的手，致甲○○受有頭部外傷、頭皮撕裂傷、
    右拇指指骨折、食指撕裂傷、右肩部挫傷、臉部多處擦傷等
    傷害，丙○○則駕車在旁隨時支應，旋由其中二名成年人將
    甲○○強押上丙○○所駕駛之上開車輛，繞行臺北市中正橋
    、臺北縣永和市、板橋市、臺北市萬華區等處，直至丙○○
    與該二名成年人確認強押之對象錯誤後，丙○○始將甲○○
    載往位於臺北縣板橋市○○路上之中英醫療社團法人中英醫
    院（下稱中英醫院）就醫，以此非法方法剝奪甲○○之行動
    自由歷時一個小時。嗣經路人記下丙○○所駕駛上開車輛之
    車牌號碼，報警處理，始悉上情。
三、案經甲○○訴由臺北市政府警察局萬華分局報告臺灣臺北地
    方法院檢察署（下稱臺北地檢署）檢察官偵查起訴。
    理  由
壹、程序方面：
    按被告以外之人於審判外之言詞或書面陳述，除法律有規定
    者外，不得作為證據；又被告以外之人於審判外之陳述，雖
    不符合同法第一百五十九條之一至第一百五十九條之四之規
    定，但經當事人於審判程序同意作為證據，法院審酌該言詞
    陳述或書面陳述作成時之情況，認為適當者，亦得為證據；
    又當事人、代理人或辯護人於法院調查證據時，知有第一百
    五十九條第一項不得為證據之情形，而未於言詞辯論終結前
    聲明異議者，視為有前項之同意，刑事訴訟法第一百五十九
    條第一項及第一百五十九條之五分別定有明文。查本判決下
    列所引用之各項證據方法之證據能力，公訴人及被告於本院
    準備程序及審判期日中均未予爭執，且迄至言詞辯論終結前
    亦未再聲明異議，本院審酌該等言詞陳述及書面陳述作成時
    之情況，並無不宜作為證據之情事，依刑事訴訟法第一百五
    十九條之五之規定，自得作為證據，合先敘明。
貳、實體方面：
一、證據之認定：
  (一)被告丙○○於本院審理時，固坦承曾於九十六年六、七月間
    ，出名購買車牌號碼五四五七─ＲＹ號自用小客車之事實，
    惟矢口否認有何傷害及剝奪告訴人甲○○行動自由之犯行，
    辯稱：系爭車輛實為乙○○出資購買，且案發當日為乙○○
    使用云云。經查：
  1.證人即告訴人甲○○於本院審理時結證稱：九十六年八月三
    十一日上午八時五十分許，我從臺北市○○區○○路二段、
    和平西路的網咖出來，發覺路上有一輛轎車停放在我摩托車
    的旁邊，車內有四個人，車窗搖下來看我，我覺得怪怪的，
    就馬上騎車離開，離開不到兩百公尺，在艋舺大道與西園路
    口，那輛轎車就開到我的摩托車前停下來，車上四個人全部
    下車，圍在我身邊，問我：綽號「阿廷」的人在哪裡？我說
    我不認識「阿廷」，另外又來了一輛車，是ＳＵＢＡＲＵ廠
    牌的車子，車上下來三個人，手上拿著球棒、刀子，其中一
    人持刀抵在我背後，我拔腿就跑，跑到仁濟醫院的公車站牌
    前，他們就圍過來，要拉我上車，我就拉著公車站牌的鐵條
    ，他們開始打我，有人拳打腳踢，有人持球棒打我頭四下，
    有人持刀割我的手，要我放開手，又將我的手打斷，我跑到
    大馬路上喊救命，很多路人看到，還有路人過來說怎麼亂抓
    人，後來我滿頭都是血，頭很暈，無力反抗，就被這群人拉
    上由被告駕駛的ＳＵＢＡＲＵ車子，在車上他們還是問我「
    阿廷」是誰，我說我真的不認識「阿廷」，被告看我傷很嚴
    重，叫旁邊的人幫我止血，後來車子開到永和河濱公園，先
    停在那邊，好像在等待指示，後來又載我到萬華，最後他們
    發現真的找錯人，被告就把我載到板橋中英醫院並扶我進去
    ，從我上車直到醫院期間將近一個小時，路人有幫我記車號
    ，並且報警，所以警察才可以找得到他們等語屬實（本院卷
    第一○七頁至第一○八頁參照）。
  2.告訴人於案發當日即前往中英醫院急診處就醫，經醫師診斷
    結果，告訴人受有頭部外傷、頭皮撕裂傷四乘一公分、右拇
    指指骨折、食指撕裂傷四乘零點五公分、右肩部挫傷、臉部
    多處擦傷一乘零點五公分、零點五乘零點二公分等傷害，有
    該院九十六年九月一日出具之甲種診斷書及九十七年三月二
    十五日（九十七）中醫字第○四○號函檢送甲○○急診病歷
    各一份在卷可稽（臺北地檢署九十六年度偵字第二二二三二
    號卷第十二頁及本院卷第六三、六四頁參照），核與告訴人
    上開證述遭六名真實姓名年籍不詳之成年人傷害之方式及部
    位等情互核相符，足見該六名真實姓名、年籍不詳之成年人
    確實有持球棒及刀子毆打、傷害告訴人，且渠六人所為上開
    行為與告訴人受傷結果間，具有相當因果關係。
  3.告訴人迭於警詢及檢察官偵查中均證稱：被告確實為當日我
    被強押上車之該車駕駛人無誤（同上偵查卷第八頁至第十頁
    及第四三頁參照），及至本院審理時更明確證稱：我看被告
    的身高、戴眼鏡及聲音等特徵，都與那天開第二輛車並且送
    我去醫院的人一樣等語屬實（本院卷第一○七頁反面參照）
    ；況被告於本院審理時亦供承：車牌號碼五四五七─ＲＹ號
    自用小客車是登記在我名下，車輛的廠牌是大慶的ＳＵＢＡ
    ＲＵ等語（本院卷第一○九頁參照）。益證被告確實有於九
    十六年八月三十一日駕駛上開車輛，強押告訴人繞行臺北市
    中正橋、臺北縣永和市、板橋市、臺北市萬華區等處，以此
    非法之方法剝奪甲○○之行動自由歷時一個小時之行為。
  4.而告訴人於本院審理時亦證稱：案發當日，我由艋舺大道與
    西園路口跑到仁濟醫院公車站牌旁，有數名真實姓名、年籍
    不詳的成年人持球棒及刀子追我，當時兩部車子也在旁邊一
    起追，車上的駕駛並未下車，被告是第二輛車的駕駛，也駕
    車在一旁追我等語屬實（本院卷第一○八頁參照），是由被
    告與另一部不詳車號自用小客車之駕駛於案發當日，均駕車
    在旁負責接應該六名持球棒及刀械傷害告訴人之成年人，其
    二人主觀上均與該六名實行傷害行為之成年人間具有傷害犯
    意之聯絡甚明。
  (二)被告辯解不足採信之理由：
    被告雖辯稱：車牌號碼五四五七─ＲＹ號自用小客車係乙○○借用其名義所購買，案發當日系爭車輛係由乙○○使用云
    云，並聲請傳喚證人乙○○到庭證明上情。惟查：
  1.就案發當日告訴人如何受傷及就醫一節，證人乙○○證稱：
    我於案發當天一個人開ＳＵＢＡＲＵ的車去龍山寺拜拜，經
    過環河南路時，停車在路邊，看到甲○○頭部流血受傷，直
    接跑到我車上來，他沒有說什麼話，但是我看他傷得很嚴重
    ，所以送他去板橋的中英醫院，因為我當時身上沒什麼錢，
    就跟甲○○說沒有辦法幫你付醫藥費，甲○○說沒有關係，
    就自己走進去云云（本院卷第一百十頁參照）。核與證人甲○○所證述，遭被告駕駛系爭車輛搭載乘客二人，及另外一
    部車輛其上四人共同追打並剝奪行動自由，嗣後經查證對象
    錯誤，始由被告駕車送至醫院等情不符。且衡諸常情，若證
    人乙○○確於案發當日駕駛系爭車輛，車停路邊遭告訴人無
    故闖入，常人突遇滿頭鮮血之陌生人闖進車內，為避免糾紛
    或遭遇危險狀況，應即報警處理，證人乙○○竟於不明緣由
    之情形下開車將素昧平生之告訴人載往醫院，抵達後復因無
    法支付醫藥費而向告訴人致歉，其所證上情顯與常情不符，
    況告訴人於本院審理時證稱：我只對案發當日負責駕駛車輛
    的被告有印象，我對今日一同被提解出庭作證的乙○○沒有
    印象，怎麼看他都不是那天的駕駛等語屬實（本院卷第一○
    八頁參照），足見證人乙○○所為上開證述，顯屬虛妄，難
    以採信。
  2.就車牌號碼五四五七─ＲＹ號自用小客車購買過程一節，訊
    據被告於本院審理時供稱：因為乙○○當時在換新式身分證
    ，還沒有核發下來，所以借用我的身分證、健保卡去購買系
    爭車輛，九十六年五、六月間，乙○○駕車搭載我一同前往
    中壢的車行，系爭車輛買賣價金是新臺幣（下同）九萬元，
    乙○○先支付現金五、六萬元，車行就把車子的行照正本留
    下，影本給乙○○，我就留下我的身分證、健保卡給車行辦
    理過戶，當天下午五、六點時，乙○○一人去取車，當天乙○○就開這輛新買的ＳＵＢＡＲＵ，將我的身分證、健保卡
    拿回我板橋市○○街的住處歸還給我，我不知道乙○○怎麼
    將其餘之買賣價金交付予車行，但是系爭車輛都是由乙○○
    使用云云（本院卷第一○九頁參照）。核與證人乙○○證稱
    ：系爭車輛是被告購買的，我有跟被告一起到桃園的車行看
    車，但沒有一起去買，我不知道被告如何購買或出多少錢購
    買系爭車輛云云（本院卷第一一○頁參照），就購車過程、
    實際出資者等重要情節互有不符，被告所辯：系爭車輛係證
    人乙○○所有並使用一節，顯非事實，不足採信。
  (三)綜上所述，顯見被告確實有與真實姓名、年籍不詳之成年男
    子七名，共同基於傷害及妨害自由之犯意聯絡，於九十六年
    八月三十一日上午八時五十分許，由被告駕駛上開車輛，搭
    載其中三名成年人，另四名成年人則搭乘不詳車號之自用小
    客車，前往臺北市○○區○○路二段「舊仁濟醫院」公車站
    牌前，由其中六名成年人，持球棒、刀子等物毆打告訴人，
    致告訴人受有頭部外傷、頭皮撕裂傷四乘一公分、右拇指指
    骨折、食指撕裂傷四乘零點五公分、右肩部挫傷、臉部多處
    擦傷一乘零點五公分、零點五乘零點二公分等傷害後，再強
    拉告訴人進入在旁接應之被告所駕駛之上開車輛，被告即駕
    車強押告訴人繞行臺北縣、市等處，待確認甲○○非其等所
    尋找對象後，始將之釋放，而以此非法方法剝奪甲○○之行
    動自由之行為。從而，被告所為上開辯解，均屬事後飾卸之
    詞，不足採信，本件事證明確，其犯行堪以認定。
二、論罪科刑之法律適用：
  (一)按以強暴之方法剝奪人之行動自由時，若於實施強暴行為之
    過程中，致被害人受有傷害，乃施強暴之當然結果，固不另
    論傷害罪。惟妨害自由罪，並非以傷人為當然之手段，若行
    為人另具有傷害故意，且發生傷害結果，自應成立傷害罪名
    ，經合法告訴，並應負傷害罪責（最高法院八十九年度臺上
    字第四六七六號判決意旨參照），查被告丙○○與另七名真
    實姓名、年籍不詳之成年人共同基於傷害之犯意聯絡，先由
    其中六名成年人分別持球棒及刀子傷害告訴人後，再以人多
    之勢，由其中二名成年人強押告訴人上車，而共同剝奪告訴
    人之行動自由，渠八人於強押告訴人前所為之毆打行為，顯
    然意在傷害，且造成傷害之結果，足證告訴人所受之傷害並
    非於遭剝奪行動自由之時所造成，故告訴人所受之傷害部分
    ，已非妨害自由之強暴本質所能包括，且經告訴人合法提出
    告訴（同上偵查卷第九頁參照），自應論以傷害犯行。
  (二)核被告所為，係犯刑法第二百七十七條第一項傷害罪及同法
    第三百零二條第一項之以非法方法剝奪人之行動自由罪。被
    告與另七名真實姓名、年籍不詳之成年人間具有犯意聯絡及
    行為分擔，為共同正犯。被告所犯上開傷害罪及以非法方法
    剝奪人之行動自由罪等二罪間，犯意各別，行為互殊，應予
    分論併罰。
  (二)查被告有如事實一之部分所載之犯罪科刑執行情形，有臺灣
    高等法院被告前案紀錄表一份在卷可稽，其前受有期徒刑執
    行完畢，於五年以內故意再犯本件有期徒刑以上之罪，為累
    犯，應依刑法第四十七條第一項之規定加重其刑。
  (三)爰審酌被告僅因誤認告訴人係與其前有嫌隙之人，即與另七
    名真實姓名、年籍不詳之成年人共同為本件犯行，致告訴人
    受有上開傷害，所受傷勢非輕，且犯後飾詞否認犯行、態度
    不佳，迄今仍未與告訴人達成和解，兼衡其參與犯罪之程度
    ，及犯後將告訴人送醫救治等一切情狀，分別量處如主文所
    示之刑，並定其應執行刑。
  (四)至證人乙○○於本院九十七年八月二十一日審理時，就案發
    當日駕駛系爭車輛之人為何人之與案情有重要關係之事項，
    於供前具結後，為下列之虛偽陳述：案發當日係由其駕駛系
    爭車輛搭載告訴人前往中英醫院就醫云云（本院卷第一○九
    頁反面至第一一一頁參照），其上開行為是否涉犯刑法第一
    百六十八條之偽證罪嫌，宜由檢察官另為適法之處理，附此
    敘明。
據上論斷，應依刑事訴訟法第二百九十九條第一項前段，刑法第
二十八條、第二百七十七條第一項、第三百零二條第一項、第四
十七條第一項、第五十一條第五款，刑法施行法第一條之一，判
決如主文。
本案經檢察官汪南均到庭執行職務。
中    華    民    國    97    年    9     月    4     日
                  刑事第九庭審判長法  官  林怡秀
                                  法  官  葉珊谷
                                  法  官  徐淑芬
以上正本證明與原本無異。
如不服本判決，應於判決送達後10日內（應抄附繕本）向本院提
出上訴狀（上訴書狀應敘述具體理由。上訴書狀未敘述上訴理由
者，應於上訴期間屆滿後二十日內補提理由書於原審法院。）。
告訴人甲○○如對於本判決不服者，應具備理由請求檢察官上訴
，其上訴期間之計算係以檢察官收受判決正本之日期為準。
                                  書記官  廖純瑜
中    華    民    國    97    年    9     月    4     日
附錄本案論罪科刑法條全文：
中華民國刑法第二百七十七條
傷害人之身體或健康者，處三年以下有期徒刑、拘役或一千元以
下罰金。
犯前項之罪因而致人於死者，處無期徒刑或七年以上有期徒刑；
致重傷者，處三年以上十年以下有期徒刑。
中華民國刑法第三百零二條
私行拘禁或以其他非法方法，剝奪人之行動自由者，處五年以下
有期徒刑、拘役或三百元以下罰金。
因而致人於死者，處無期徒刑或七年以上有期徒刑，致重傷者，
處三年以上十年以下有期徒刑。
第一項之未遂犯罰之。


司法院資訊處製作；財團法人民間司法改革基金會備份。
